最高法院刑事判決　　　　　　　　　 111年度台上字第3369號
上　訴　人　00000000000C（人別資料詳卷）
選任辯護人　陳彥嘉律師
上列上訴人因妨害性自主案件，不服臺灣高等法院中華民國 111
年4月26日第二審判決（111年度侵上訴字第21號，起訴案號：臺
灣新北地方檢察署108 年度偵字第9651號），提起上訴，本院判
決如下：
    主  文
上訴駁回。
    理  由
一、按刑事訴訟法第377 條規定，上訴於第三審法院，非以判決
    違背法令為理由，不得為之。是提起第三審上訴，應以原判
    決違背法令為理由，係屬法定要件。如果上訴理由書狀並未
    依據卷內訴訟資料，具體指摘原判決不適用何種法則或如何
    適用不當，或所指摘原判決違法情事，顯與法律規定得為第
    三審上訴理由之違法情形，不相適合時，均應認其上訴為違
    背法律上之程式，予以駁回。
二、本件原審審理結果，認定上訴人00000000000C對未滿14歲之
    A女（警詢代號00000000000，民國00年0 月生，人別資料詳
    卷）為強制性交之犯行明確，因而維持第一審論處上訴人對
    於未滿14歲之女子犯強制性交罪刑之判決，駁回上訴人在第
    二審之上訴，已詳敘其調查、取捨證據之結果及憑以認定犯
    罪事實之心證理由。並就上訴人否認犯行之辯詞及所辯各語
    認非可採，予以指駁及說明。又本於證據取捨之職權行使，
    對於證人C女（上訴人之女，人別資料詳卷）所證A女來家中
    過夜時，未發覺異狀等語，及事後上訴人與A 女仍有聯繫對
    話等節，如何不足為有利於上訴人之認定，復已論述明白。
三、原判決認定上開犯行，係綜合上訴人所為與A 女之母同居，
    案發時與A女同處一室，知悉A女未滿14歲等不利於己之供述
    ，證人A女、B男（A 女同父異母之二哥，人別資料詳卷）、
    廖○○（A 女之友人，人別資料詳卷）之證詞，中國醫藥大
    學附設醫院受理疑似性侵害事件驗傷診斷書，暨案內其他證
    據資料，相互勾稽結果，資為判斷上訴人邀約A 女自臺中北
    上至其住處過夜，如何對於A 女為強制性交之犯罪事實，敘
    論其據及所憑。並以A女事隔數日後返家，因B男主動關心交
    談，始向B男透露遭上訴人強制性交之事，由B男帶同至醫院
    驗傷，而報案循線查知上情，並非A 女為究責自行揭發本案
    ，而無虛構事實誣指上訴人犯罪之動機，說明A 女指證遭上
    訴人強制性交，如何與B男、廖○○所證A女陳述被害過程之
    情緒反應相合，足以擔保A 女指證之真實性，詳予論列其理
    由。又稽之A女與上訴人使用通訊軟體對話內容，說明A女於
    案發前與上訴人互動良好，卻於案發後對上訴人態度明顯冷
    淡，益見A女指證屬實，已論述綦詳。復以A女受害時未滿14
    歲，與上訴人關係親近，案發時其隻身1 人北上至上訴人住
    處，深夜時分遭上訴人強制性交，深感恐懼，不知所措，因
    而未於第一時間逃離並驗傷報警，尚與常情無違。另本於證
    據取捨及判斷證據證明力之職權行使，就A 女於偵查及第一
    審審理時所為上訴人強制性交過程等主要情節，前後大致相
    符，其他枝節事項，縱使互有參差，何以仍無礙強制性交事
    實之認定，已論敘明白。所為論斷說明，係綜合各項調查所
    得之各直接、間接證據，本於事實審採證認事之職權行使及
    推理作用，予以判斷而為認定，並未違背客觀存在之經驗法
    則與論理法則，亦非單憑A 女之指證為唯一證據，即為論處
    ，要無採證違法、調查未盡等違失。至原判決並未認定上訴
    人有誘騙A女北上，或施以藥劑對A女強制性交之犯行，則 A
    女離家北上時是否知悉其母不在臺北、其母有無接聽A 女來
    電，卷附新北市政府家庭暴力暨性侵害防治中心個案訪視評
    估報告中A女親人向A女之母表示上訴人對A 女下安眠藥等項
    ，即無調查之必要，原審法院未予調查，自無違法可言。上
    訴意旨漫言A 女所述關於北上時是否知悉其母不在臺北、其
    母有無接聽A 女來電、遭性侵期間睡著、案發日期為何等詞
    前後矛盾，或與廖○○所證不合，且悖於經驗法則，而有瑕
    疵，況A 女平日交友複雜，家人無力管教，事後未立刻報警
    ，或言詞質疑上訴人，A 女雖稱排斥男性，卻與男友合意性
    交，原判決遽為採納A女之證詞，又不採信C女所為有利於上
    訴人之證言，有調查未盡、理由不備之違法等語，係置原判
    決之明白論敘於不顧，仍執前詞，再事爭辯，並就同一事項
    持不同見解，及就與判決結果無影響之枝節事項，擷取證人
    之片斷證述，任意指摘原判決違法，核非適法之上訴第三審
    理由。
四、被告以外之人於偵查中向檢察官所為之陳述，除顯有不可信
    之情況者外，得為證據，此為刑事訴訟法第159條之1第2 項
    所明定。被告以外之人於警詢時所為之陳述，雖與審判中所
    述不符，但與偵查中向檢察官所為之陳述相同，且無顯不可
    信之情況，此時因欠缺必要性要件，並無刑事訴訟法第 159
    條之2規定之適用。本件原判決併引證人A女於警詢、偵查、
    第一審審理中經具結之陳述為認定本件犯罪事實之依據。其
    中關於A 女於警詢之陳述與偵查、審理中相同部分，既欠缺
    必要性要件，本應為無證據能力之判斷，原判決就該部分為
    有證據能力之認定，雖有未洽，惟除去該等贅引之A 女於警
    詢陳述部分，依A 女於偵查及審理中之陳述，仍得為同一認
    定，於判決本旨不生影響，自不得執以指摘資為合法之上訴
    第三審理由。又B 男、廖○○依其等個人感官知覺之直接作
    用，證述A 女訴說遭上訴人性侵害時之情緒反應，係依其等
    親身見聞實際體驗之事實，非屬與A 女證言具同一性之累積
    證據，得藉以判斷A 女所述之可信度，與證明上訴人本件犯
    罪事實有關，原判決援為A 女指訴之補強證據，並無上訴意
    旨所指欠缺補強證據、採證違法之情形。至臺中市家庭暴力
    及性侵害防治中心個案摘要表中引自A 女所述報案過程、內
    心感受等，屬與A 女供述具同一性之累積證據，原判決遽予
    援引，雖有未當，惟除去此部分論述，仍可綜合A女、B男之
    證言，及卷內其他證據資料，而為相同的認定，於結果並無
    影響，尚不得執為合法之上訴第三審理由。
五、原判決依其調查證據結果，取捨判斷，就上訴人所為對A 女
    強制性交犯行，敘明其論斷之理由。原審亦依循上訴人之原
    審辯護人請求，調取新北市政府家庭暴力暨性侵害防治中心
    對於A女之母進行訪視評估報告1份附卷。上訴意旨未依憑卷
    內事證，指摘原審未予調查，難謂適法。另上訴人之原審辯
    護人雖聲請至現場履勘上訴人住處房間隔間材質，惟原判決
    已敘明何以無調查必要之理由，上訴意旨猶為指摘，亦非適
    法。
六、綜合前旨及其他上訴意旨，無非係置原判決所為明白論斷於
    不顧，仍持已為原判決指駁之陳詞再事爭執，或對於事實審
    法院取捨證據與自由判斷證據證明力之職權行使，及與判決
    結果無涉之枝節事項，徒以自己之說詞，任意指為違法，要
    與法律規定得為第三審上訴理由之違法情形，不相適合。本
    件上訴違背法律上之程式，應予駁回。
據上論結，應依刑事訴訟法第395條前段，判決如主文。
中    華    民    國   111    年    7     月    27    日
                  刑事第八庭審判長法  官  何  菁  莪  
                                  法  官  何  信  慶  
                                  法  官  朱  瑞  娟  
                                  法  官  劉  興  浪  
                                  法  官  高  玉  舜  
本件正本證明與原本無異
                                  書記官
中    華    民    國   111    年    8     月    1     日